臺灣嘉義地方法院刑事判決
111年度訴字第176號
公  訴  人  臺灣嘉義地方檢察署檢察官
被      告  歐泳宏





選任辯護人  陳明律師                    
上列被告因毒品危害防制條例案件，經檢察官提起公訴（110年
度偵字第8964號、111年度偵字第382號），本院判決如下：
    主  文
歐泳宏犯如附表一、二所示之罪，各處如附表一、二所示之刑。
應執行有期徒刑捌年柒月。
未扣案之行動電話叁支（含○○○○○○○○○○、○○○○○○○○○○、○○○○○○○○
○○號SIM卡共叁張）、犯罪所得新臺幣玖仟元，均沒收之，於全
部或一部不能沒收或不宜執行沒收時，追徵其價額。
    犯 罪 事 實
一、歐泳宏明知海洛因係毒品危害防制條例所規定之第一級毒品
    、甲基安非他命係毒品危害防制條例所規定之第二級毒品，
    均不得販賣及轉讓，竟分別為以下犯行：
(一)意圖營利，基於販賣第一級毒品之各別犯意，分別於如附表
    一編號1、2所示之時間、地點，以如附表一編號1、2所示之
    方式及價格，販賣海洛因予蔡英宜2次。
(二)與趙焌喆（另案通緝中）意圖營利，共同基於販賣第一級毒
    品之犯意聯絡，於如附表一編號3所示之時間、地點，以如
    附表一編號3所示之方式及價格，販賣海洛因予林建達1次。
(三)意圖營利，基於販賣第二級毒品之各別犯意，於如附表二所
    示之時間、地點，以如附表二所示之方式及價格，販賣甲基
    安非他命予呂治賢1次。
二、案經嘉義縣警察局民雄分局報告臺灣嘉義地方檢察署檢察官
    偵查起訴。
    理  由
壹、程序部分：
　　被告以外之人於審判外之陳述，雖不符刑事訴訟法第159條
    之1至第159條之4之規定，而經當事人於審判程序同意作為
    證據，法院審酌該言詞陳述或書面陳述作成時之情況，認為
    適當者，亦得為證據，刑事訴訟法第159條之5第1項定有明
    文。檢察官、被告歐泳宏及辯護人對於本院據以認定事實之
    供述證據，均同意有證據能力，本院審酌證據作成時之情況
    ，核無違法取證或其他瑕疵，認為以之作為證據為適當，均
    有證據能力。
貳、實體部分：
一、上揭犯罪事實，業據被告於警詢、偵訊、本院準備程序及審
    理時均坦承不諱（見嘉民警偵字第1100027166號卷，下稱警
    卷，第5頁；110年度偵字第8964號卷，下稱偵8964號卷，第
    54-56頁；111年度訴字第176號卷，下稱訴卷，卷一第190-1
    91、302頁；訴卷卷二第72-88頁），並有下列證據可證：
(一)經證人呂治賢、蔡英宜於警詢時、證人林建達於警詢及偵訊
    時證述明確（見警卷第19-21、28-33、45-52頁；偵8964號
    卷第74-75頁）。
(二)指認犯罪嫌疑人紀錄表、通訊監察譯文各3份、本院通訊監
    察書4份存卷可查（見警卷第22-27、34-37、39-43、53-56
    、121-123、128-129頁；訴卷卷一第161-163、171頁）。
(三)我國查緝毒品之施用或販賣一向執法甚嚴，對於販賣毒品者
    尤科以重度刑責，又販賣毒品既係違法行為，當非可公然為
    之，亦無公定價格，且容易分裝並增減份量，而每次買賣之
    價量，可能隨時依雙方關係深淺、資力、需求量及對行情之
    認知、來源是否充裕、查緝是否嚴謹、購買者被查獲時供述
    購買對象之可能風險之評估等情形，而異其標準，非可一概
    而論；而買受毒品之人通常亦無法探知販毒者賺取利潤幾何
    ，是販賣毒品之利得，除販毒者坦承犯行或價量俱臻明確外
    ，委難察得實情，販賣之人從價差或量差中牟利之方式雖異
    ，其意圖營利之販賣行為則同一。是以因海洛因、甲基安非
    他命量微價高，販賣者率有利益可圖，被告販賣海洛因、甲
    基安非他命，如無利益可得，又豈會甘冒遭警查獲可能處以
    重刑之風險而如此作為，而被告坦承販賣海洛因、甲基安非
    他命與如附表一、二所示之證人，並於本院準備程序及審理
    時，亦自承其都是賺吃的，販賣新臺幣（下同）5,000、2,0
    00元之海洛因，賺施用一次的量，價格不到300元；販賣2,0
    00元之甲基安非他命，賺施用幾口的量，價格不到100元（
    見訴卷卷一第302頁；訴卷卷二第86頁），而被告提供行動
    電話給趙焌喆與證人林建達聯絡使用，並騎車搭載趙焌喆前
    往交易現場，由趙焌喆出面販賣海洛因給證人林建達，及向
    證人林建達收取款項，復無其他證據足認趙焌喆係另基於某
    種非圖利本意之關係交付毒品，當可認定趙焌喆係從販入與
    賣出之量價差異汲取利潤，亦堪認被告單獨或與趙焌喆共同
    販賣海洛因、甲基安非他命，具有意圖營利之目的，至為灼
    然。
(四)綜上，上揭證據均堪為補強證據，足以擔保被告所為之任意
    性自白與事實相符。本件事證明確，被告之犯行均堪認定，
    應依法論科。
二、論罪科刑：
(一)核被告就犯罪事實欄一(一)(二)即如附表一所為，均係犯毒
    品危害防制條例第4條第1項之販賣第一級毒品罪；就犯罪事
    實欄一(三)即如附表二所為，係犯毒品危害防制條例第4條
    第2項之販賣第二級毒品罪：
  1.被告就犯罪事實欄一(二)即如附表一編號3部分，與趙焌喆
    間具犯意聯絡及行為分擔，為共同正犯。
  2.被告單獨或共同持有第一級毒品、單獨持有第二級毒品進而
    販賣，其持有之低度行為均應為販賣之高度行為所吸收，均
    不另論罪。
  3.被告所犯販賣第一級毒品罪3罪、販賣第二級毒品罪1罪，犯
    意各別、行為互殊，應予分論併罰。
(二)加重減輕部分：
　1.累犯：查被告前因妨害公務、肇事逃逸、偽造文書、侵占、
    傷害等案件，分別經臺灣新北地方法院以105年度審交訴字
    第231號、本院以107年度朴簡字第83號、107年度朴簡字第2
    02號判處有期徒刑確定，嗣經本院以107年度聲字第588號裁
    定應執行有期徒刑1年4月確定；又因施用毒品案件，經本院
    以106年度訴字第554號判處有期徒刑10月確定，上開案件接
    續執行，於民國109年1月30日執行完畢，有上開判決、刑案
    資料查註紀錄表各1份、臺灣嘉義地方檢察署檢察官執行指
    揮書2份附卷足查（見訴卷卷一第247-259頁；偵8964號卷第
    22-29頁）。其於受徒刑之執行完畢後，5年以內故意再犯本
    件有期徒刑以上之4罪，均為累犯。本院考量其前案亦有毒
    品相關案件，前案執行完畢甫滿1年餘，即為本件販賣第一
    級毒品、第二級毒品犯行，認如加重其最低本刑，並未超過
    其所應負擔罪責，爰依累犯規定，除法定本刑為死刑、無期
    徒刑依法不得加重外，餘均應依刑法第47條第1項規定加重
    其刑。
　2.被告就本件販賣第一級、第二級毒品犯行，於偵查及審判時
    均自白犯行，業如前述，爰均依毒品危害防制條例第17條第
    2項規定減輕其刑，並依法就法定本刑為死刑、無期徒刑部
    分減輕其刑，餘均先加重後減輕其刑。
　3.關於刑法第59條酌減其刑部分：
　⑴刑法第59條規定，犯罪之情狀可憫恕者，得酌量減輕其刑，
    同法第57條規定，科刑時應審酌一切情狀，尤應注意左列事
    項（共10款）為科刑重輕之標準，兩條適用上固有區別，惟
    所謂「犯罪之情狀」與「一切情狀」云云，並非有截然不同
    之領域，於裁判上酌減其刑時，應就犯罪一切情狀（包括第
    57條所列舉之10款事項），予以全盤考量，審酌其犯罪有無
    可憫恕之事由（即判例所稱有特殊之原因與環境等等，在客
    觀上足以引起一般同情，以及宣告法定低度刑，是否猶嫌過
    重），以為判斷。故適用第59條酌量減輕其刑時，並不排除
    第57條所列舉10款事由之審酌，惟其程度應達於確可憫恕，
    始可予以酌減。而修正後刑法第59條已將刑之酌減審認標準
    之見解予以明文化，認犯罪之情狀須「顯」可憫恕，認「科
    以最低度刑仍嫌過重」者，得酌量減輕其刑。又參酌大法官
    釋字第263號解釋，若不分犯罪情況及結果如何，概以死刑
    、無期徒刑為法定刑，立法甚嚴，若有情輕法重之情，裁判
    時本有刑法第59條酌量減輕其刑之適用，足以免過嚴之刑，
    與憲法尚無牴觸。是若有情輕法重及刑法第59條所規定等情
    ，對被告所犯之罪酌量減輕其刑，自為法之所許。
　⑵查被告就犯罪事實欄一(一)(二)即如附表一販賣第一級毒品
    部分，各次販賣金額在2,000元至5,000元不等，各次獲利亦
    不高，是其犯罪情節尚非重大，其惡性與犯罪情節核與大量
    走私進口或長期販賣毒品之所謂「大盤」、「中盤」毒販有
    重大差異，衡情如不論其情節輕重，於被告累犯加重（死刑
    、無期徒刑部分不加重）再經自白減輕其刑後，處以法定最
    低本刑有期徒刑15年，依社會一般觀念仍有情輕法重之嫌，
    有傷人民對法律之情感，是被告就此部分犯罪之情狀顯可憫
    恕，認科以最低度刑仍嫌過重，爰均依刑法第59條規定遞減
    輕其刑。至於被告就犯罪事實欄一(三)即附表二販賣第二級
    毒品部分，於犯罪時亦無任何特殊之原因與環境等因素，在
    客觀上顯然不足以引起一般同情，且被告於偵查及審判中均
    自白犯行，經本院被告依累犯加重再經自白減輕其刑後，處
    以法定最低本刑有期徒刑5年1月，依社會一般觀念尚無仍有
    情輕法重之嫌，並無再適用刑法第59條酌量減輕其刑之餘地
    。
(三)爰審酌被告無視於國家杜絕毒品危害之禁令，不思以正當途
    徑獲取財物，竟以販賣毒品，圖不法所得，足以使購買施用
    者導致生理及心理毒害，形成生理成癮性及心理依賴性，戕
    害國民身心健康，危害社會治安，各次販賣毒品之手段、分
    工、金額，犯後均坦承犯行，態度尚可，及被告自陳高中畢
    業之智識程度、離婚，受雇從事打掃工作，獨居等一切情狀
    ，分別量處如附表一、二所示之刑，及定其如主文第1項所
    示之應執行刑。
三、沒收：
(一)被告為如附表一、二犯行所使用之行動電話共3支（含00000
    00000、0000000000、0000000000號SIM卡共3張），被告於
    本院審理時供稱均係其所有（見訴卷卷二第87頁），均未扣
    案，爰均依毒品危害防制條例第19條第1項規定宣告沒收之
    ，於全部或一部不能沒收或不宜執行沒收時，依刑法第38條
    第4項規定，追徵其價額。
(二)被告為犯罪事實欄一(一)(三)即如附表一編號1、2、附表二
    犯行之犯罪所得共計9,000元（計算式：2,000元×2次+5,000
    元×1次=9,000元），均未扣案，均應依刑法第38條之1第1項
    規定宣告沒收之，於全部或一部不能沒收或不宜執行沒收時
    ，依同條第3項規定追徵其價額。至於被告就犯罪事實欄一(
    二)即如附表一編號3共同販賣第一級毒品部分，被告於本院
    審理時供稱其並未分得報酬（見訴卷卷二第86頁），又無證
    據證明被告此次亦獲有犯罪所得，即無從依刑法第38條之1
    第1項、第3項規定宣告沒收及追徵價額。
據上論斷，應依刑事訴訟法第299條第1項前段（僅列程序法條）
，判決如主文。
本案經檢察官吳咨泓提起公訴，檢察官劉達鴻、陳則銘到庭執行
職務。
中　　華　　民　　國　　111 　年　　12　　月　　15　　日
                  刑事第二庭    審判長法　官  林正雄　
                                      法  官  官怡臻
                                      法  官  吳育汝
以上正本證明與原本無異。
如不服本判決應於收受判決後20日內向本院提出上訴書狀，並應
敘述具體理由；其未敘述上訴理由者，應於上訴期間屆滿後20日
內向本院補提理由書（均須按他造當事人之人數附繕本）「切勿
逕送上級法院」。
中　　華　　民　　國　　111 　年　　12　　月　　15　　日
                                      書記官  黃士祐
附錄論罪科刑法條：
毒品危害防制條例第4條：
製造、運輸、販賣第一級毒品者，處死刑或無期徒刑；處無期徒
刑者，得併科新臺幣3千萬元以下罰金。
製造、運輸、販賣第二級毒品者，處無期徒刑或10年以上有期徒
刑，得併科新臺幣1千5百萬元以下罰金。
製造、運輸、販賣第三級毒品者，處7年以上有期徒刑，得併科
新臺幣1千萬元以下罰金。
製造、運輸、販賣第四級毒品者，處5年以上12年以下有期徒刑
，得併科新臺幣5百萬元以下罰金。
製造、運輸、販賣專供製造或施用毒品之器具者，處1年以上7年
以下有期徒刑，得併科新臺幣1百50萬元以下罰金。
前五項之未遂犯罰之。
附表一：販賣第一級毒品部分
編號 對象 方式 所犯罪名及所處之刑  時間    地點   1 蔡英宜 於110年3月22日8時15分、19時6分、24分、20時15分，蔡英宜以0000000000號行動電話，與歐泳宏所有之0000000000號行動電話聯絡後，二人相約於前開地點見面，歐泳宏以5,000元之價格，販賣海洛因1小包與蔡英宜。 歐泳宏販賣第一級毒品，累犯，處有期徒刑柒年捌月。  110年3月22日21時許    嘉義縣民雄鄉頭橋工業區與台一線路口   2 蔡英宜 於110年4月17日18時20分、21分、23分，蔡英宜以上開行動電話，與歐泳宏所有之0000000000號行動電話聯絡後，二人相約於前開地點見面，歐泳宏以2,000元之價格，販賣海洛因1小包與蔡英宜。 歐泳宏販賣第一級毒品，累犯，處有期徒刑柒年陸月。  110年4月17日19時許    嘉義縣太保市綠色隧道路旁   3 林建達 於110年4月17日17時許，林建達以0000000000行動電話，撥打歐泳宏所有之0000000000號行動電話，與趙焌喆聯絡後，再由歐泳宏騎乘機車搭載趙焌喆前往前開地點與林建達見面，由趙焌喆出面以3,000元之價格，販賣海洛因1小包與林建達。 歐泳宏共同販賣第一級毒品，累犯，處有期徒刑柒年柒月。  110年4月17日17時15分許    嘉義縣六腳鄉蒜頭全家超商附近某處   
附表二：販賣第二級毒品部分
編號 對象 方式 所犯罪名及所處之刑  時間    地點   1 呂治賢 於110年4月21日17時53分、18時20分、18時47分，呂治賢以0000000000號行動電話，與歐泳宏所有之0000000000號行動電話聯絡後，二人相約於前開地點見面，歐泳宏以2,000元之價格，販賣甲基安非他命1小包與呂治賢。 歐泳宏販賣第二級毒品，累犯，處有期徒刑伍年壹月。  110年4月21日19時許    嘉義縣太保市後潭萊爾富超商